【裁判字號】    95,訴,602
【裁判日期】    951030
【裁判案由】    毒品危害防制條例
【裁判全文】
臺灣基隆地方法院刑事判決               95年度訴字第602號
公  訴  人  臺灣基隆地方法院檢察署檢察官
被      告  甲○○
                    （現於臺灣基隆看守所執行中）
上列被告因違反毒品危害防制條例案件，經檢察官提起公訴（95
年度毒偵字第226 號、第261 號、第461 號、第730 號），及移
送併辦（95年度毒偵字第1663號），因被告所犯為死刑、無期徒
刑、最輕本刑為3 年以上有期徒刑或高等法院管轄第一審案件以
外之罪，且於準備程序進行中，被告先就被訴事實為有罪之陳述
，經本院合議庭裁定進行簡式審判程序，判決如下：
    主  文
甲○○施用第一級毒品，累犯，處有期徒刑壹年貳月。扣案第一
級毒品海洛因肆包（驗餘淨重合計零點伍捌公克）沒收銷燬之；
上開毒品之包裝袋肆只、葡萄糖壹包（毛重零點貳陸公克）及注
射針筒貳支，均沒收之。
    事  實
一、甲○○前因施用毒品案件，先後經2 次觀察、勒戒，均認無
    繼續施用毒品之傾向，分別於民國87年9 月30日、11月10日
    執行完畢，嗣於91年間，因施用毒品案件，經本院以92年度
    訴緝字第6 號判處有期徒刑8 月、7 月，應執行有期徒刑1
    年2 月確定，復於92年間，因竊盜及誣告案件，經本院以92
    年度易緝字第3 號判處有期徒刑5 月、拘役50日確定，再經
    本院以93年度聲字第29號就前開施用毒品及竊盜案件所課刑
    責定應執行有期徒刑1 年7 月，並於94年9 月13日因縮刑期
    滿執行完畢，詎不知悔改，基於反覆持續施用第一級毒品海
    洛因之犯意，在如附表所示之時、地，以將海洛因倒入針筒
    內加水混合並注射血管之方式，施用第一級毒品。嗣經警於
    如附表所示之時、地查獲，並扣得如附表扣案物欄所示之扣
    案物，始悉上情。
二、案經宜蘭縣警察局礁溪分局報請臺灣宜蘭地方法院檢察署檢
    察官呈請臺灣高等法院檢察署檢察長令轉及基隆市警察局第
    一、三、四分局報請臺灣基隆地方法院檢察署檢察官偵查起
    訴。
    理  由
壹、程序事項
    被告甲○○所犯者非為死刑、無期徒刑、最輕本刑為3 年以
    上有期徒刑之罪或高等法院管轄第一審案件，其於準備程序
    進行中，先就被訴事實為有罪之陳述，經告知其簡式審判程
    序之旨，並聽取公訴人、被告之意見後，本院合議庭依刑事
    訴訟法第273 條之1 第1 項之規定，裁定由受命法官獨任以
    簡式審判程序進行本案之審理。
貳、實體事項
一、事實認定部分
    上開事實，業據被告於本院審理時坦承不諱，且被告為警查
    獲後，採集之尿液檢體經送慈濟大學濫用藥物檢驗中心、昭
    信科技顧問股份有限公司檢驗，均呈海洛因代謝物嗎啡之陽
    性檢驗結果，此有慈濟大學濫用藥物檢驗中心檢驗總表、昭
    信科技顧問股份有限公司95年2 月13日、3 月7 日、4 月19
    日、5 月16日出具之濫用藥物尿液檢體檢驗報告及宜蘭縣警
    察局礁溪分局偵辦毒品案件嫌疑犯尿液編號、姓名對照表、
    基隆市警察局第一、三、四分局偵辦毒品案件尿液檢體對照
    表（見宜蘭縣警察局礁溪分局刑案偵查卷宗，臺灣基隆地方
    法院檢察署95年度毒偵字第226 號卷宗第13頁、第72頁，該
    署95年度毒偵字第461 號卷宗第6 頁、第30頁，該署95年度
    毒偵字第730 號卷宗第5 頁、第74頁，該署95年度毒偵字第
    1663號卷宗第7 頁、第8 頁）附卷可稽。又人體施用海洛因
    後，能快速吸收，施用海洛因後24小時內經由尿液排出之量
    可達使用劑量之80% ，惟上開排出體外之時間，會因施用劑
    量、施用頻率、體內代謝狀況之不同而異，有行政院衛生署
    管制藥品管理局90年5 月4 日管檢字第93902 號函在卷可參
    ；再者，扣案之白色粉末3 包（驗餘淨重合計0.46公克）及
    1 包（驗餘淨重0.12公克）經鑑定結果均含海洛因成分，有
    法務部調查局95年3 月2 日調科壹字第320003530 號、95年
    4 月13日調科壹字第320003633 號鑑定通知書（見上開檢察
    署95年度毒偵字第226 號卷宗第74頁、95年度毒偵字第461
    號卷宗第32頁）供參，復有葡萄糖1 包（毛重0.26公克）及
    注射針筒2 支扣案佐證，是認被告之自白與事實相符，本件
    事證明確，被告犯行應堪認定。
二、論罪科刑部分
（一）按毒品危害防制條例於92年7 月9 日修正公布，自93年1
      月9 日施行，其中第20條、第23條將施用毒品之刑事處遇
      程序，區分為「初犯」、「5 年內再犯」及「5 年後再犯
      」，依其立法理由之說明：「初犯」，經觀察、勒戒或強
      制戒治後，應為不起訴處分或不付審理之裁定；經觀察、
      勒戒或強制戒治執行完畢釋放後，「5 年內再犯」者，因
      其再犯率甚高，原實施之觀察、勒戒及強制戒治既已無法
      收其實效，爰依法追訴或裁定交付審理，至於經觀察、勒
      戒或強制戒治執行完畢釋放後，「5 年後再犯」者，前所
      實施之觀察、勒戒或強制戒治已足以遮斷其施用毒品之毒
      癮，為期自新及協助其斷除毒癮，仍適用「初犯」之規定
      ，先經觀察、勒戒或強制戒治之程序，從而，僅限於「初
      犯」及「5 年後再犯」2 種情形，始應先經觀察、勒戒或
      強制戒治程序，倘被告於5 年內已再犯，經依法追訴處罰
      ，縱其第3 次（或第3 次以上）再度施用毒品之時間，在
      初犯經觀察、勒戒或強制戒治執行完畢釋放5 年以後，已
      不合於「5 年後再犯」之規定，且因已於「5 年內再犯」
      ，顯見其再犯率甚高，原實施觀察、勒戒或強制戒治，已
      無法收其實效，應依該條例第10條處罰（最高法院95年第
      7 次刑事庭會議決議可資參照）。本件被告前於87年間先
      後經2 次觀察、勒戒，分別於87年9 月30日、11月10日執
      行完畢，嗣因施用毒品，經裁定送強制戒治，於93年1 月
      9 日因法律修正報結，而不予列計，然其於91年間因施用
      毒品案件，經臺灣基隆地方法院檢察署檢察官起訴，並經
      本院判處如事實欄所載之刑責，此有臺灣高等法院被告前
      案紀錄表在卷可稽，是被告於所受觀察、勒戒執行完畢5
      年內已再犯，且經依法追訴處罰，足認原實施觀察、勒戒
      無法收其實效，縱被告本次犯行係於所受觀察、勒戒執行
      完畢5 年後所為，揆諸首揭說明，仍不合於毒品危害防制
      條例第20條第3 項規定之「5 年後再犯」，且因被告係於
      「5 年內再犯」，顯見其再犯率甚高，即應依法處罰。
（二）核被告所為，係犯毒品危害防制條例第10條第1 項施用第
      一級毒品罪，被告持有海洛因以供施用，其持有之低度行
      為應為施用之高度行為所吸收，不另論罪。按刑事法若干
      犯罪行為態樣，本質上原具有反覆、延續實行之特徵，亦
      即行為人係基於一定情境之制約，必然形成多數犯罪行為
      ，行為人持續實行之複數行為，倘依社會通念，於客觀上
      認為符合一個反覆、延續性之行為觀念者，於刑法評價上
      ，即應僅成立一罪，又依毒品危害防制條例第2 條第1 項
      之規定，毒品具有成癮性，是施用毒品之犯罪類型本身即
      有反覆實施之特徵，行為人若係基於對毒品之心理或生理
      上依賴性，致實行多數之施用行為，原則上應得認為係此
      類犯罪類型所生之必然結果，而於客觀上認為係一個反覆
      、延續性之行為，屬於「集合犯」之概念，僅成立一罪，
      本件被告所為如附表所示之施用毒品行為雖屬多數，然施
      用毒品之行為本身即具有反覆實施之特徵，參酌上開說明
      ，被告所為多數施用行為，在刑法評價上，應得認定符合
      一個反覆、延續性之行為，屬於集合犯而僅成立一罪，自
      不因刑法修正後刪除連續犯規定而生新舊法律比較適用之
      問題，附此敘明。
（三）再按行為後法律有變更者，適用行為時之法律，但行為後
      之法律有利於行為人者，適用最有利於行為人之法律，刑
      法第2 條第1 項定有明文；又刑法第47條關於累犯之規定
      ，於94年2 月2 日修正公布，並自95年7 月1 日起施行，
      是被告犯罪後，法律已進行修正，自應為新舊法之比較適
      用。修正前刑法第47條規定：「受有期徒刑之執行完畢，
      或受無期徒刑或有期徒刑一部之執行而赦免後，5 年以內
      再犯有期徒刑以上之罪者，為累犯，加重本刑至2 分之1
      。」是受有期徒刑之執行完畢後，5 年內再犯有期徒刑以
      上之罪者，無論再犯行為係出於故意或過失，均成立累犯
      ；而修正後該條第1 項規定：「受徒刑之執行完畢，或一
      部之執行而赦免後，5 年以內故意再犯有期徒刑以上之罪
      者，為累犯，加重本刑至2 分之1 。」即限於再犯行為係
      出於故意者，始成立累犯。本件被告施用第一級毒品之行
      為，係出於故意，依據修正前、後之法律，均成立累犯，
      是修正前之規定對於被告並無不利，依前開刑法第2 條第
      1 項前段之規定，自應適用被告行為時之法律。被告曾受
      事實欄所載之徒刑執行完畢，此有臺灣高等法院被告前案
      紀錄表在卷可稽，其受有期徒刑之執行完畢，5 年以內再
      犯本件有期徒刑以上之罪，為累犯，應依修正前刑法第47
      條之規定加重其刑。
（四）按對於未發覺之罪向偵查機關自承犯罪而接受裁判者，成
      立自首，本件被告雖於95年2 月13日見警盤查，因心虛而
      自動將持有之海洛因交給警方，並坦承施用毒品情事（見
      上開檢察署95年度毒偵字第461 號卷宗第8 頁），惟被告
      所為如附表所示多次施用毒品之行為，在法律評價上，係
      將之認定為一個延續性之行為，而屬實質上一罪，業如上
      述，是參酌首揭說明，被告須於如附表所示各次施用行為
      經偵查機關發覺前，向偵查機關自承犯罪並願接受裁判，
      始得成立自首，然被告係於如附表編號1 、2 所示施用毒
      品之行為業經查獲後，始向偵查機關自承當時尚未經警發
      現如附表編號3 所示該次施用行為，揆諸上開說明，自難
      謂成立自首，附此敘明。
（五）爰審酌被告經觀察、勒戒後，竟未戒除毒癮之惡習，而再
      三施用毒品，然其所為僅屬戕害自身之行為，未侵犯其他
      法益，且其於本院審理中坦認犯行，犯後態度尚屬良好等
      一切情狀，量處如主文所示之刑。
（六）按查獲之第一級毒品，不問屬於犯人與否，均沒收銷燬之
      ，毒品危害防制條例第18條第1 項前段定有明文，本件扣
      案之海洛因4 包（驗餘淨重合計0.58公克），應依上開規
      定沒收銷燬之；又上開毒品之包裝袋4 只，係被告所有供
      持有海洛因所用之物，另扣案之葡萄糖1 包（毛重0.26公
      克）及注射針筒2 支（為一般市售針筒，非專供施用第一
      級毒品之器具，業據本院當庭勘驗屬實），係被告所有預
      備供施用毒品之物，業據被告供承在卷，應分別依刑法第
      38條第1 項第2 款及第3 項規定宣告沒收之。
據上論斷，應依刑事訴訟法第273 條之1 第1 項、第299 條第1
項前段，毒品危害防制條例第10條第1 項、第18條第1 項前段、
第23條第2 項，刑法第11條前段、第2 條第1 項前段、第38條第
1 項第2 款，修正前刑法第47條，判決如主文。
本案經檢察官乙○○到庭執行職務。
中    華    民    國    95    年    10    月    30    日
                  刑事第五庭法    官  邰婉玲
以上正本證明與原本無異。
對於本件判決如有不服，應於收受送達後10日內，向本院提出上
訴書狀，上訴於臺灣高等法院，並按他造當事人之人數附具繕本
。
中    華    民    國    95    年    10    月    30    日
                            書 記 官  林建清
附錄所犯法條：
毒品危害防制條例第10條第1項─
施用第一級毒品者，處 6 月以上 5 年以下有期徒刑。
附表
┌──┬─────────────┬──────────┬───────┬────────┬──────┐
│編號│       施用時間           │      施用地點      │   查獲時間   │    查獲地點    │   扣案物   │
├──┼─────────────┼──────────┼───────┼────────┼──────┤
│ 1  │94年9 月26日凌晨2 時35分許│不詳地點            │94年9 月26日凌│宜蘭縣警察局礁溪│無          │
│    │經警採尿回溯24小時（應扣除│                    │晨2時許       │分局礁溪派出所  │            │
│    │經警查獲後至採尿之期間，因│                    │              │                │            │
│    │經警查獲後，不可能施用毒品│                    │              │                │            │
│    │）                        │                    │              │                │            │
├──┼─────────────┼──────────┼───────┼────────┼──────┤
│ 2  │95年1月17日上午11時許     │基隆市○○路湯姆熊遊│95年1 月17日上│基隆市○○路小艇│海洛因3 包（│
│    │                          │樂場之廁所          │午11時40分許  │碼頭前          │驗餘淨重合  │
│    │                          │                    │              │                │計0.46公克）│
├──┼─────────────┼──────────┼───────┼────────┼──────┤
│ 3  │95年2 月8 日中午12時30分許│基隆市○○區○○路84│95年2 月13日下│基隆市○○路12之│海洛因1 包（│
│    │                          │巷22弄25號          │午2時30分許   │3號前           │驗餘淨重0.12│
│    │                          │                    │              │                │公克）      │
├──┼─────────────┼──────────┼───────┼────────┼──────┤
│ 4  │95年3月28日2週前某日      │基隆市○○路某電動遊│95年3 月28日上│基隆市○○路30巷│甲○○所有預│
│    │                          │藝場之廁所          │午11時10分許  │5之4號          │備供施用海洛│
│    │                          │                    │              │                │因所用之葡萄│
│    │                          │                    │              │                │糖1 包（毛重│
│    │                          │                    │              │                │0.26公克）、│
│    │                          │                    │              │                │注射針筒2支 │
├──┼─────────────┼──────────┼───────┼────────┼──────┤
│ 5  │95年4月21日上午某時       │基隆市○○路249 巷31│95年4 月21日晚│基隆市○○路249 │無          │
│    │                          │號3樓               │間8時30分許   │巷31號3樓       │            │
└──┴─────────────┴──────────┴───────┴────────┴──────┘


司法院資訊處製作；財團法人民間司法改革基金會備份。
